【裁判字號】    96,訴,2851
【裁判日期】    970116
【裁判案由】    毒品危害防制條例
【裁判全文】
臺灣板橋地方法院刑事判決              96年度訴字第2851號
公  訴  人  臺灣板橋地方法院檢察署檢察官
被      告  甲○○
上列被告因違反毒品危害防制條例案件，經檢察官提起公訴（96
年度毒偵字第5033號），嗣因被告就被訴事實為有罪之陳述，本
院告知被告簡式審判程序之旨，並聽取當事人之意見後，裁定改
由受命法官獨任依簡式審判程序進行，判決如下：
    主  文
甲○○施用第一級毒品，處有期徒刑陸月，如易科罰金，以新台
幣壹仟元折算壹日。減為有期徒刑月，如易科罰金，以新台幣
壹仟元折算壹日。
扣案之注射針筒貳支均沒收。
    事  實
一、甲○○前因施用毒品案件，經本院裁定送觀察、勒戒後，因
    認無繼續施用毒品之傾向，而於民國93年4 月9 日觀察、勒
    戒執行完畢釋放，並經臺灣板橋地方法院檢察署檢察官於同
    日以92年度毒偵字第3717號不起訴處分確定。詎甲○○猶不
    知悔改，竟又基於施用第一級毒品海洛因之犯意，於上開觀
    察、勒戒執行完畢釋放後之5 年內即於95年7 月5 日晚上某
    時，在其位於臺北縣三重市○○路○段39號4 樓之前住處內
    ，以注射針筒注射海洛因之施用方式，施用第一級毒品海洛
    因1 次。嗣於95年7 月6 日上午7 時40分許，警方持本院所
    核發之搜索票，至上址執行搜索，甲○○亦在現場，當場扣
    得其所有供施用海洛因所用或預備之注射針筒2 支，並經採
    集其尿液送驗而查獲上情。
二、案經臺北市政府警察局信義分局報告臺灣板橋地方法院檢察
    署檢察官偵查起訴。
    理  由
壹、程序方面：
    按本件被告甲○○所犯係死刑、無期徒刑、最輕本刑為3 年
    以上有期徒刑以外之罪，其於準備程序就前揭被訴事實為有
    罪之陳述，經法官告知簡式審判程序之旨，並聽取其與公訴
    人之意見後，本院認無不得或不宜改依簡式審判程序進行之
    處，爰依刑事訴訟法第273 條之1 第1 項、第284 條之1 ，
    裁定本件由受命法官獨任進行簡式審判程序，合先敘明。
貳、實體方面：
  一、訊據被告甲○○對於前揭犯罪事實均坦承不諱，本院復審
      酌：
    (一)查被告前因施用毒品案件，經本院裁定送觀察、勒戒後，
      因認無繼續施用毒品之傾向，而於93年4 月9 日觀察、勒
      戒執行完畢釋放，並經臺灣板橋地方法院檢察署檢察官於
      同日以92年度毒偵字第3717號不起訴處分確定之事實，有
      臺灣高等法院被告前案紀錄表1 份在卷可按。是被告於涉
      本案之前，業曾初犯施用毒品，並於前揭觀察、勒戒執行
      完畢後釋放甚明。
    (二)次查，經警將被告遭查獲時所採之尿液送驗結果，係呈嗎
      啡陽性反應，此有臺北市政府警察局偵辦毒品案件尿液檢
      體委驗單、臺灣檢驗科技股份有限公司95年7 月24日編號
      CH/2006/70283 號濫用藥物尿液檢驗報告各1 份在卷可稽
      。又查：
      1.海洛因施用入人體後水解還原成嗎啡，再循嗎啡之代謝
        方式排出體外，業據行政院衛生署藥物食品檢驗局以73
        藥檢壹字第030221號函說明綦詳，且尿液中能否驗出嗎
        啡陽性反應，與其投與量、投與途徑、採尿時間、個人
        體質及檢測方法之靈敏度有關，國外曾有文獻報導注射
        6 毫克之海洛因鹽酸鹽，其代謝物嗎啡之平均可檢出時
        限約為26小時，亦經行政院衛生署藥物食品檢驗局於81
        年9 月8 日以（81）藥檢壹字第8114885 號函釋明在案
        。
      2.再者，前揭尿液檢驗報告載明係以ＧＣ／ＭＳ（即氣相
        層析質譜儀分析法）方法作為確認檢驗之方式，而該方
        法之原理係檢品經氣化後，通過層析管分離純化，再將
        純化後之成分循序送入質譜儀做個別鑑定。因質譜儀所
        測定之圖譜，在化學上被公認具有指紋特性，故可據以
        完全判定該檢品係為何種化合物。職是，台北榮民總醫
        院即認為若以氣相層析質譜儀（ＧＣ／ＭＳ）作藥物及
        其代謝產物之定性及定量分析，幾乎不會有偽陽性反應
        產生，此經該院於83年4 月7 日以83北總內字第3059號
        函釋明在案。
      3.準此而論，被告之尿液經以氣相層析質譜儀分析法檢驗
        ，既係呈嗎啡陽性反應，顯見被告應有在前揭犯罪時間
        施用第一級毒品海洛因之行為甚明。
    (三)此外，本件尚有注射針筒2 支扣案可稽，該等針筒核與被
      告本件施用第一級毒品海洛因所使用之施用器具相符，益
      見被告確有施用第一級毒品海洛因無誤。
    (四)綜上所述，被告前曾初犯施用毒品，且於前揭觀察、勒戒
      執行完畢釋放後，5 年內再犯本件施用第一級毒品海洛因
      ，事證應屬明確，其犯行應堪認定。
  二、查海洛因係屬毒品危害防制條例第2 條第2 項第1 款所規
      定之第一級毒品，核被告所為，係犯毒品危害防制條例第
      10條第1 項施用第一級毒品罪。被告持有毒品，復進而施
      用，其持有毒品之低度行為，為施用毒品之高度行為所吸
      收，不另論罪。
  三、本院審酌被告施用毒品，足以戕害其身心，滋生其他犯罪
      ，惡化治安，嚴重損及公益，且被告前曾初犯施用毒品，
      業經觀察、勒戒執行完畢釋放，其竟再為本件施用毒品犯
      行，顯見其不思悔改，自我控制能力亦顯不佳；惟另考量
      被告於犯後已能坦承犯行，而其施用毒品行為於本質上係
      屬自我戕害行為，反社會性之程度應屬較低等一切情狀，
      酌情量處如主文所示之宣告刑，並諭知易科罰金之折算標
      準，以資懲儆。再者，本件犯罪時間係在96年4 月24日以
      前，合於中華民國九十六年罪犯減刑條例所定之減刑條件
      ，至被告雖係經本院通緝到案，但本院乃係在上開減刑條
      例96年7 月16日施行後之同年11月9 日發布通緝，核非在
      該減刑條例施行前即已通緝，自無該減刑條例第5 條不得
      減刑規定之適用，爰依該條例第2 條第1 項第3 款規定，
      將其前開宣告刑減為如主文所示之減得之刑，並諭知同上
      之易科罰金折算標準。又扣案之注射針筒2 支，乃係被告
      所有，且係被告供本件施用海洛因所用或預備，業據被告
      於本院審理時供明在卷，爰依刑法第38條第1 項第2 款規
      定，均併予宣告沒收。
據上論斷，應依刑事訴訟法第273 條之1 第1 項、第284 條之1
、第299 條第1 項前段，毒品危害防制條例第10條第1 項，刑法
第11條前段、第41條第1 項前段、第38條第1 項第2 款，中華民
國九十六年罪犯減刑條例第2 條第1 項第3 款、第7 條，判決如
主文。
本案經檢察官楊展庚到庭執行職務。
中    華    民    國    97    年    1     月    16    日
                  刑事第十二庭  法  官  陳信旗
以上判決正本證明與原本無異。
如不服本判決，應於送達後10日內敘明上訴理由，向本院提出上
訴狀。
                                書記官  陳昭綾
中    華    民    國    97    年    1     月    18    日
附錄本判決論罪科刑之法條：
毒品危害防制條例第10條第1 項
    施用第一級毒品者，處6 月以上5 年以下有期徒刑。


司法院資訊處製作；財團法人民間司法改革基金會備份。
